臺灣雲林地方法院民事判決　九十三年度訴字第七三號
　　原　　　告　己○○
　　訴訟代理人　藍庭光律師
　　被　　　告　丁○○
　　　　　　　　乙○○
　　訴訟代理人　陳信村律師
　　被　　　告　丙○○　　　住台北縣蘆洲市○○○路二二二巷二一弄十四號
　　　　　　　　庚○○　　　住.
　　　　　　　　壬○○　　　住台北縣蘆洲市○○里○○路五九巷九號
　　　　　　　　辛○○　　　住.
　　　　　　　　　　　　　　樓.
　　　　　　　　丑○○　　　住.
　　　　　　　　子○○　　　住.
　　　　　　　　癸○○　　　住.
　　　　　　　　戊○○○　　住.
　　　　　　　　甲○○　　　住台北縣永和市○街里○○街二號二樓
右當事人間請求拆屋還地事件，本院於民國九十三年十一月三日言詞辯論終結，判決
如下：
    主    文
被告丁○○、乙○○、丙○○、庚○○、壬○○、辛○○、丑○○、子○○、癸○○
、戊○○○、甲○○應將坐落雲林縣水林鄉○○段六六二─一０、六六四地號土地上
如附圖所示Ａ部分面積一五一‧二四平方公尺、Ｂ部分面積七八‧五０平方公尺之建
物拆除，並將Ａ部分之土地返還原告及其他共有人，將Ｂ部分之土地返還原告。
被告丁○○應將坐落雲林縣水林鄉○○段六六二─一０、六六四地號土地上如附圖所
示Ｅ部分面積三六五‧六０平方公尺、Ｄ部分面積一三０‧九三平方公尺之地上物除
去，並將Ｅ部分之土地返還原告及其他共有人，Ｄ部分之土地返還原告。
訴訟費用由被告丁○○、乙○○、丙○○、庚○○、壬○○、辛○○、丑○○、子○○、癸○○、戊○○○、甲○○連帶負擔十分之三，餘由被告丁○○負擔。
本判決第一項於原告以新台幣肆拾柒萬元為被告丁○○、乙○○、丙○○、庚○○、
壬○○、辛○○、丑○○、子○○、癸○○、戊○○○、甲○○供擔保後，得假執行
。但被告丁○○、乙○○、丙○○、庚○○、壬○○、辛○○、丑○○、子○○、癸○○、戊○○○、甲○○以新台幣壹佰肆拾壹萬貳仟肆佰零壹元為原告預供擔保後，
得免為假執行。
本判決第二項於原告以新台幣壹佰零伍萬元為被告丁○○供擔保後，得假執行。但被
告丁○○以新台幣參佰拾肆萬玖仟壹佰柒拾壹元為原告預供擔保後，得免為假執行。
    事實及理由
壹、程序方面：
一、按訴狀送達後，原告不得將原訴變更或追加他訴。但請求之基礎事實同一；或該
    訴訟標的對於數人必須合一確定時，追加其原非當事人之人為當事人者，不在此
    限。民事訴訟法第二百五十五條第一項第二、五款定有明文。本件原告起訴時，
    原請求被告丁○○、乙○○、丙○○等三人應將坐落雲林縣水林鄉○○段六六二
    ─一０、六六四地號土地上門牌為同鄉○○路四九九號之建物拆除（即如附圖所
    示Ａ、Ｂ部分），並將各該占用部分之土地返還原告及其他共有人全體。該起訴
    狀並分別於民國九十三年二月十九日及同年月二十二日送達被告丁○○、乙○○
    、丙○○等三人。嗣原告於九十三年四月五日以上開建物為被告丁○○、乙○○
    、丙○○等三人與訴外人庚○○、壬○○、辛○○、丑○○、子○○、癸○○、
    戊○○○、甲○○等人公同共有，乃追加該等訴外人為共同被告；原告復於九十
    三年八月二十六日以被告丁○○另無權占有如附圖所示Ｄ、Ｅ部分之土地，而再
    追加被告丁○○應將該土地上之地上物除去，並將各該土地返還原告及其他共有
    人全體。對上開追加，被告丁○○雖不予同意。惟查：原告追加原非當事人之庚○○、壬○○、辛○○、丑○○、子○○、癸○○、戊○○○、甲○○等人為被
    告，因原告係主張被告等人對上開建物為公同共有，則依民法第八百二十八條第
    二項規定意旨，原告該項拆屋還地請求，對於被告等人自有合一確定之必要；又
    ，原告追加被告丁○○應除去Ｄ、Ｅ部分土地上之地上物，並將各該土地返還部
    分，因與請求返還上開Ａ、Ｂ部分為相接連相同地號之土地，同屬基於無權占有
    之法律關係，二者請求之基礎事實顯屬相同。揆諸上開規定，原告訴之追加，於
    法自無不合。
二、被告丙○○、庚○○、壬○○、辛○○、丑○○、子○○、癸○○、戊○○○、
    甲○○未於言詞辯論期日到場，核無民事訴訟法第三百八十六條各款所列情形，
    茲依原告聲請，由其一造辯論而為判決。
貳、實體方面：
一、原告主張：坐落雲林縣水林鄉○○段六六二─一０地號土地，為其與訴外人許志
    謙、許哲豪及許哲睿等人分別共有；同段六六四地號土地，為其單獨所有（以下
    均稱：系爭土地）。惟被告等人繼承坐落如附圖所示Ａ、Ｂ位置門牌雲林縣水林
    鄉○○路四九九號之未辦所有權登記建物（下稱：系爭建物），所占用之土地面
    積，Ａ部分一五一‧二四平方公尺、Ｂ部分七八‧五０平方公尺；以及被告丁○○在如附圖所示Ｄ、Ｅ部分面積各為一三０‧九三平方公尺及三六五‧六０平方
    公尺等土地上種植樹木，均未經原告及訴外人許志謙、許哲豪及許哲睿等人之同
    意，竟予無權占有，影響原告及其他共有人所有權之行使，為此，依民法第七百
    六十七條、第八百二十一條規定，提起本件訴訟，請求排除無權占有之侵害並返
    還所有物等語。
    並聲明：(一)如主文第一、二項所示。(二)願供擔保請准宣告假執行。
二、被告丁○○自認系爭土地上之樹木為伊所種，並先以：伊父親李道於三十幾年前
    興建系爭建物之初，被告曾提供部分資金作為伊父親支付材料費之用，且當時係
    經原土地所有權人之同意始予興建，並非無權占有。另被告於系爭土地上種植多
    年之果樹，甚具價值，如欲除去，原告應予補償；其後則以：系爭建物為伊所建
    ，及伊妹妹已拋棄繼承等語，資為抗辯。
    並聲明：(一)原告之訴及假執行之聲請均駁回。(二)訴訟費用由原告負擔。(三)如受不
    利判決願供擔保請准免為假執行。
三、被告乙○○則以：伊父親於一、二十年前興建系爭建物時，伊亦有出資供伊父親
    支付材料費及工資之用，本件係因坐落之基地經過分割，始產生爭執，原本為合
    法使用，系爭建物為被告等人共有，不同意拆除建物等語，資為抗辯。
    並聲明：(一)原告之訴及假執行之聲請均駁回。(二)訴訟費用由原告負擔。
四、被告戊○○○、甲○○未於言詞辯論期日到場，惟依其等於準備程序期日之陳述
    ，被告戊○○○則以：系爭建物係繼承得來，不同意拆除；被告甲○○則表示對
    本件沒有意見，由被告丁○○、乙○○處理等語置辯。
    並均聲明：(一)原告之訴及假執行之聲請均駁回。(二)訴訟費用由原告負擔。
五、被告丙○○、庚○○、壬○○、辛○○、丑○○、子○○、癸○○未於言詞辯論
    期日到場，亦未提出準備書狀作何聲明或陳述。
六、得心證之理由：
  (一)按所有人對於無權占有或侵奪其所有物者，得請求返還之。對於妨害其所有權者
    ，得請求除去之。有妨害其所有權之虞者，得請求防止之。且各共有人對於第三
    人，得就共有物之全部為本於所有權之請求。但回復共有物之請求，僅得為共有
    人全體之利益為之。民法第七百六十七條及第八百二十一條分別定有明文。又，
    共有物之分割，經分割形成判決確定者，即生共有關係終止及各自取得分得部分
    所有權之效力。共有人對於他共有人分得之部分，既喪失共有權利，則其占有，
    除另有約定外，即難謂有何法律上之原因。最高法院著有五十一年台上字第二六
    四一號判例足資參照。另，拆除房屋，係事實上之處分行為，如房屋為公同共有
    ，依民法第八百二十八條第二項規定，其處分除法律或契約另有規定外，應得公
    同共有人全體之同意。最高法院亦有九十年度台上字第二四三八號判決可參。
  (二)查，坐落雲林縣水林鄉○○段六六二─一０地號土地，為原告與訴外人許志謙、
    許哲豪及許哲睿所分別共有；以及同段六六四地號土地，為原告單獨所有之事實
    ，業據原告提出土地登記謄本二件在卷可稽，就此部分堪信原告主張為真實。
  (三)系爭建物部分，被告丁○○先則抗辯係伊所建，繼又抗辯伊妹妹等人拋棄繼承云
    云。惟對照被告丁○○先是表示系爭建物為伊父親所建，伊係出資供其父親支付
    材料費用等語（見九十三年四月二十日準備程序筆錄），以及被告乙○○、戊○○○分別表示係伊父親興建及繼承得來等情事（見九十三年四月二十日、九十三
    年七月二十日準備程序筆錄）；核與卷附雲林縣稅捐稽徵處北港分處九十三年四
    月二十七日雲稅北一字第０九三０００二六七八號函附系爭建物之稅籍紀錄表載
    明該建物之納稅義務人為李道一節相符，可見系爭建物應係李道所建無訛。是被
    告丁○○辯稱系爭建物為伊所建云云，與前開稅籍紀錄表不合，所辯自無足採。
    次查，李道係於九十一年四月二十八日死亡，李道死亡時之繼承人為丁○○、乙○○、丙○○、戊○○○、甲○○及蘇李鳳，蘇李鳳復於九十二年八月六日死亡
    ，蘇李鳳之繼承人為被告庚○○、壬○○、辛○○、丑○○、子○○、癸○○，
    且李道之繼承人未依法拋棄繼承等情，有原告提出之戶籍謄本十四件、拋棄繼承
    查詢資料一紙在卷，復為到場被告丁○○、乙○○、戊○○○、甲○○所不否認
    ，堪信原告主張系爭建物由被告丁○○、乙○○、丙○○、戊○○○、甲○○及
    訴外人蘇李鳳共同繼承，而蘇李鳳之應繼部分並由被告庚○○、壬○○、辛○○
    、丑○○、子○○、癸○○等人再轉繼承一節為真實。從而被告丁○○辯稱伊妹
    妹等人拋棄繼承云云，即無可採。
  (四)再查，系爭建物係跨連坐落於六六二─一０及六六四地號等二筆土地上，其中六
    六二─一０地號土地，係於八十八年七月二十三日經判決分割自同段六六二地號
    土地，有本院八十六年度訴字第四四四號民事判決、土地登記謄本各一份附卷可
    參。系爭建物因係未辦所有權登記之建物，致其實際興建完成之時間並無資料可
    考，惟依被告丁○○、乙○○前述興建情節，至少亦係興建於一、二十年之前；
    另從雲林縣稅捐稽徵處北港分處函復本院之上開函件所示，系爭建物之房屋稅起
    課年月為「八十七年七月」。據此，足徵系爭建物顯係於上開六六二地號土地判
    決分割之前所建，而六六二─一０地號土地，既於八十八年七月二十三日經判決
    分割自六六二地號土地，揆諸上開最高法院五十一年台上字第二六四一號判例意
    旨，姑不論李道於興建系爭建物之初，是否曾經得六六二地號土地原共有人之同
    意，於判決分割之後，被告等人既未能舉證證明原告及其他共有人同意其等繼續
    占有使用六六二─一０地號土地，則被告等人之占用六六二─一０地號土地，即
    屬無權占有。又，系爭六六四地號土地，係原告於六十八年三月十二日以買賣方
    式取得，該筆土地雖非分割自六六二地號土地，但被告丁○○、乙○○空言系爭
    建物興建時曾得土地所有權人之同意，卻未能舉證以實其說，自無足採信。另，
    六六二地號土地於訴外人許志謙、許哲豪及許哲睿訴請判決分割時，本院上開八
    十六年度訴字第四四四號一案承審法官在八十六年十月二十日至現場勘驗時，固
    於勘驗筆錄略圖記載系爭建物為被告乙○○所有等語，惟該調查僅係為供該案分
    割方案酌定之參考，並未涉系爭建物所有權歸屬之實質認定，何況，如前所述，
    系爭建物為李道所建，並由被告丁○○、乙○○、丙○○、戊○○○、甲○○共
    同繼承及被告庚○○、壬○○、辛○○、丑○○、子○○、癸○○等再轉共同繼
    承，因拆除房屋，係事實上之處分行為，系爭建物既為公同共有，依民法第八百
    二十八條第二項規定，其處分除法律或契約另有規定外，自應得公同共有人全體
    之同意。被告等人並未表示有其他約定，則系爭建物即應由被告等人共同拆除。
    再者，本院上開八十六年度訴字第四四四號一案，亦僅有被告乙○○為該案之被
    告，故該案之既判力並不及於本案，是原告並無從遽依本院八十六年度訴字第四
    四四號民事確定判決聲請對被告為拆屋還地之強制執行。從而，原告依民法七百
    六十七條、第八百二十一條規定，請求被告應將系爭建物拆除，並將如附圖所示
    Ａ部分面積一五一‧二四平方公尺之土地返還原告及其他共有人，將Ｂ部分面積
    七八‧五０平方公尺之土地返還原告，於法有據。
  (五)另查，系爭如附圖所示Ｄ、Ｅ部分面積各為一三０‧九三平方公尺及三六五‧六
    ０平方尺之土地，現為被告丁○○占有使用，業據被告丁○○自認，並據受命法
    官於九十三年六月十八日至現場勘驗屬實。被告丁○○固辯稱該土地上之果樹甚
    具價值，原告應予補償，始願除去云云，惟本件係被告丁○○妨害原告及其他共
    有人之所有權，自無再令原告補償被告丁○○之理。是被告丁○○所辯，殊無足
    取。被告丁○○既未能舉證其有正當權源使用系爭土地，則其占有使用顯屬無權
    占有。故此，原告本於所有權之作用，請求被告丁○○應將如附圖所示Ｄ、Ｅ部
    分土地上之地上物除去，並將Ｅ部分土地返還原告及其他共有人，將Ｄ部分土地
    返還原告，為有理由。
七、綜上所述，被告既無權占有系爭土地，從而，原告依所有物返還請求權之法律關
    係，訴請被告按主文所示，拆除地上物，並返還土地，為有理由，應予准許。
八、兩造其餘攻擊及防禦方法，核與判決結果不生影響，爰不逐一詳予論述，併此敘
    明。
九、末按，訴訟標的對於共同訴訟之各人必須合一確定者，共同訴訟人中一人之行為
    有利益於共同訴訟人者，其效力及於全體。民事訴訟法第五十六條第一款前段定
    有明文。本件就拆除系爭建物之部分，除被告丁○○為預供擔保請准為免假執行
    之聲明外，其餘被告並未為此項聲明，因該項訴訟標的，全體被告具有合一確定
    之必要，且預供擔保請准為免假執行之聲明，亦係有利於其他共同被告，故此，
    被告丁○○此項聲明之效力，及於被告全體。兩造既均陳明願供擔保，聲請宣告
    假執行或免為假執行，經核均無不合，爰分別酌定相當擔保金額准許之。
參、訴訟費用負擔之依據：民事訴訟法第七十八條、第八十五條第二項、第三項。
中　　　華　　　民　　　國　　九十三　　年　　十一　　月　　  十九　　　日
　　　　　　　　　　　　　　　臺灣雲林地方法院民事第二庭
~B審判長法官　陳宏卿
~B法　　　官　陳秋如
~B法　　　官　陳銘壎
右為正本係照原本作成。
如對本判決上訴須於判決送達後二十日內向本院提出上訴狀。（須附繕本）
中　　　華　　　民　　　國　　九十三　　年　　十一　　月　　  十九　　　日
~B法院書記官　沈瑞芳
